行　政　法　院　判　決　　　　　　　　　　　　　　八十七年度判字第八九九號
　　再 審原 告　乙○○
　　　　　　　　　　　　　送達.
　　再 審被 告　教育部
右當事人間因退休事件，再審原告對本院中華民國八十六年十一月十一日八十六年度
判字第二七七六號判決，提起再審之訴。本院判決如左︰
　　主  文
再審之訴駁回。
　　事  實
緣再審原告原係國立成功大學教授，經再審被告以八十三年七月二十一日台人字第
○三九九一一號函核定自八十三年八月一日退休，惟於該函備註欄註明關於其四十八
年十一月起至五十一年十二月止擔任經濟部水資源統一規劃委員會（以下簡稱水資會
）聘用副工程師職務年資，以經詢經濟部尚未查復，為免影響其權益，先行核定其退
休案，該項年資暫不予採計，俟經濟部查復可採計時，再行辦理複審。嗣再審原告自
八十三年九月起陸續向再審被告陳請將該項年資併計其退休年資，案經再審被告於八
十四年二月十五日以台人字第○○七○七六號書函復以依三十三年四月二十日公布
之聘用派用人員管理條例第十一條規定，聘用人員受聘後應由服務機關送銓機關審
查登記，其性質與臨時人員不同，是以再審原告該項年資之採計，仍宜參酌聘用派用
人員管理條例及學校教職員退休條例之規定，檢具經銓機關審查登記之文件俾憑辦
理退休復審。再審原告於八十四年三月七日向監察院申訴銓部核認其退休年資有失
察之處，並將副本抄送考試院及教育部。嗣又以聘僱人員均屬臨時人員，依銓部六
十七年三月二日（）台楷特三字第五六九六號函，應可採計其於水資會服務之年資
云云，於八十四年四月七日備具訴願書並檢具有關退休年資認定之資料向考試院提起
訴願，經移銓部後，由該部依訴願管轄規定以八十四年四月二十一日八四台銓中訴
字第一一二四六○三號函移由再審被告受理。再審被告以再審原告八十四年四月七日
之訴願書未明原處分機關之名稱、所為處分之具體事實及處分書文號，乃函請再審
原告補正。再審原告於八十四年五月十日函復該部，略以處分機關為考試院，處分內
容則請閱其附件二（考試院八十四年三月十一日考台組貳二字第○二一○九號簡便
行文表）及附件三（銓部八十四年四月二十一日八四台銓中訴字第一一二四六○三
號函），並對聘用人員退休年資之採計提出意見。案經再審被告以再審原告係對再審
被告八十四年二月十五日台人字第○○七○七六號書函不服，從實體上為訴願駁回
之決定。再審原告訴經行政院台八十五訴字第一二二六四號再訴願決定，以本件再審
原告八十四年五月十日函並未提及其係對再審被告八十四年二月十五日台人字第○
○七○七六號書函不服，則再審被告訴願決定認再審原告係不服再審被告前開書函提
起訴願，即不無商榷之餘地，將原決定撤銷，由原決定機關另為適法之決定。案經再
審被告重為訴願決定，以本件再審原告八十四年五月十日函稱不服考試院八十四年三
月十一日考台組貳二字第○二一○九號簡便行文表之內容，僅係考試院將再審原告
向監察院提出申訴之申訴書副本移送銓部辦理，至銓部八十四年四月二十一日八
四台銓中訴字第一一二四六○三號函則係銓部將本件訴願書依訴願管轄規定移送再
審被告辦理之函件，並無行政處分，自不容以行政救濟程序提起訴願，遂從程序上駁
回其訴願。再審原告不服，提起再訴願。行政院以依再審原告八十四年四月七日之訴
願書意旨，係以再審被告八十三年七月二十一日台人字第○三九九一一號函核定其
自八十三年八月一日退休，應將其任水資會聘用副工程師職務年資併入退休年資云云
，核其內容，係對再審被告核計其退休年資未將水資會服務年資併入計算有所不服，
參照本院四十二年判字第三十八號及四十三年判字第三號判例意旨，應認已對上開事
項提起訴願，乃從實體審理後，駁回其再訴願。再審原告仍未甘服，提起行政訴訟，
經本院八十六年度判字第二七七六號判決（以下稱為原判決）駁回其訴。再審原告不
服，主張原判決有行政訴訟法第二十八條第一款情形，提起再審之訴。茲摘兩造訴
辯意旨於次：
再審原告起訴意旨及補充理由略謂︰一、在四十八年十一月至五十一年期間，水資會
依據該會訂定之「聘僱人員暫行辦法」，進用再審原告，名義上為聘用副工程師，實
質上為編制外（額外）定期聘僱人員，再審被告未經查證事實，審定再審原告為聘用
人員，退休年資須憑銓部登記文件複審，故此項錯誤決定，應予否定，重新回歸到
八十四年一月十五日銓部以台中特二字第一○八四八三四號函復再審被告之規定，
為辦理再審原告併資退休依據，查該函以該部六一台為特三字第三五九四五號函規定
「．．．三、茲從寬解釋：凡合於上項解釋條件之一或係月支給公務人員相當薪給者
亦予採計退休年資。」據此瞭解別無其他補充規定及附帶說明。二、政府機關所訂法
令規章，雖時有修訂，當以發布時日生效，既往不究的原則，理應不變。三、「定期
聘僱人員」即為類屬「臨時人員」。又水資會「編制外定期聘僱人員」即為「額外定
期聘僱人員」，名稱雖有不同，實質意義則相同。四、按銓部六十五年十一月八日
台謨特三字第三一○六五號函規定：「．．．臨時人員採計年資範圍，應以經權職機
關核薪，並按月支給公務人員相當薪給之臨時雇員（含額外人員）以上職務之年資為
限。」故編制外定期聘僱人員年資，理應採計，不受聘用派用人員管理條例之約束。
五、銓部六十七年一月十四日台楷特三字第一○五四號規定：「凡持有各該權責
機關核定僱用之臨時人員服務年資證件，比照公務人員退、撫法規之規定，即以原始
證件採計年資。」因再審原告為定期聘僱人員，憑水資會原始聘書即可比照採計年資
。六、再審原告於八十三年八月一日核准國立成功大學教職退休，因再審被告對定期
聘僱人員任用性質認知不足，致水資會退休年資，未能於同時（八十三年）併資退休
。請以當年（八十三年）法規觀點，從寬審定等語。
再審被告答辯意旨略謂︰一、查銓部七十三年十二月五日台華甄一字第九六六號
函規定：「凡依『聘用人員聘用條例』及『行政院暨所屬各級機關聘用人員注意事項
』規定約聘之聘用人員，於聘用後依聘用人員聘用條例第三條規定列冊送本部登記備
查者，其服務年資紿予採計，未經送銓部登記備查者，不予採計。」六十三年二月
六日六三台為特三字第○○八九號函規定：「一臨時人員併資退休前經本部以台為
特三字第三五九四五號函規定須具備兩個條件即(一)經核定之臨時編制人員。(二)其薪給
在人事經費項下支付者。二茲從寬解釋：凡合於上項解釋條件之一或係按月支給公務
人員相當薪給者亦予採計退休年資。」六十六年十一月二十五日台楷特三字第一一
九九號函規定略以：「一．．．中央機關之臨時人員，以一級主管機關核實出具證明
者為限。二．．．三定期約僱、按件計資、按日計資之年資，仍不予採認。．．．」
八十四年三月二日八四台中特四字第一一○二三○六號函規定略以：「．．．銓部
六三台為特三字第○○八九號暨六六台楷特三字第一一九九號函釋規定仍繼續適用，
並補充規定如次：(一)曾任臨時人員年資，其薪資應在政府預算項下列支者，但不限於
人事經費。(二)所稱支相當公務人員薪給，係指支相當雇員以上薪資。．．．」本案再
審原告四十八年十一月至五十一年十二月擔任水資會聘用副工程師年資，依經濟部水
資源局八十六年三月二十七日經水資人字第八六○○一八一八號函查復，係指該會
在國庫預算開支以外聘僱之定期技術與管理人員，為水資會編制外定期聘用人員。經
核與上開得採計退休年資之聘用人員或臨時人員之規定不符，應不得採計辦理退休。
二、綜上所陳，再審被告原處分依法並無違誤，請予維持等語。
　　理  由
按行政訴訟當事人對本院之判決提起再審之訴，必須具有行政訴訟法第二十八條所列
各款情形之一者，始得為之，而該條第一款所謂適用法規顯有錯誤者，係指原判決所
適用之法規與該案應適用之現行法規相違背或與解釋判例有所牴觸者而言。至於法律
上見解之歧異，再審原告對之縱有爭執，要難謂為適用法規錯誤，而據為再審之理由
。本件原判決係以再審原告原係國立成功大學教授，經再審被告以八十三年七月二十
一日台人字第○三九九一一號函核定自八十三年八月一日退休，惟於該函備註欄註
明關於其四十八年十一月起至五十一年十二月止擔任經濟部水資源統一規劃委員會（
以下簡稱水資會）聘用副工程師職務年資，以經詢經濟部尚未查復，為免影響其權益
，先行核定其退休案，該項年資暫不予採計，俟經濟部查復可採計時，再行辦理複審
。嗣再審原告多次陳請採計上開年資。再審被告先後於八十三年十月四日以人字第
○五三六四○號、十二月三十日以人字第○七○八一六號函詢銓部，並經該部於
八十三年十月二十一日以八三台中特二字第一○五四三五一號、八十四年一月二十一
日以八四台中特二字第一○八四八三四號函復略以：「查三十三年四月二十日國民政
府公布之聘用派用人員管理條例第十一條規定，聘用人員受聘後應由服務機關送銓
機關審查登記，其性質與上開臨時人員不同，是以管師四十八年十一月至五十一年十
二月曾任經濟部水資源統一規劃委員會聘用副工程師年資之採計，仍宜參酌上開聘用
派用人員管理條例及學校教職員退休條例之規定，依權責決定。」再審被告爰於八十
四年二月十五日以台人字第○○七○七六號函復再審原告略以：『二、有關台端上
項年資無法補辦審查登記，得否從寬採計辦理複審一節，經轉准銓部八十四年一月
二十一日八四台中特二字第一○八四八三四號函復略以：「．．．二、查早期各行政
機關進用臨時人員或定期聘僱人員，除考試及格分發未佔編制員額，及政策性安置人
員等以臨時編制進用外，在「行政院暨所屬機關約僱人員僱用辦法」發布之前，均係
依各機關自行訂定之單行規章或行政命令即逕予進用，未經報本部登記備查。是類臨
時人員依本部六十三年二月六日以台為特三字第○○八九號函規定：「臨時人員併資
退休前經本部以六一台為特三字第三五九四五號函規定須具備兩個條件即一、經核定
之臨時編制人員。二、其薪給在人事經費項下支付者。三、茲從寬解釋：凡合於上項
解釋條件之一或係按月支給公務人員相當薪給者亦予採計退休年資。」至於本部六十
七年三月二日台楷特三字第五六九六號函之規定，係為各機關出具所屬臨時人員年資
證明之補充規定。三、復查三十三年四月二十日國民政府公布之聘用派用人員管理條
例第十一條規定，聘用人員受聘後應由服務機關送銓機關審查登記，其性質與上開
臨時人員不同。是以管師四十八年十一月至五十一年十二月曾任經濟部水資源統一規
劃委員會聘用副工程師年資之採計，仍宜參酌上開聘用派用人員管理條例及學校教職
員退休條例之規定．．．。」台端上項年資，仍請檢具經銓機關審查登記之文件俾
憑辦理退休複審。』再審原告不服，循序提起行政訴訟主張其係經濟部水資會依該會
訂定之「聘僱人員暫行辦法」聘僱為副工程師，聘期分別為七個月、十二個月、八個
月、四個月、六個月，為定期聘僱人員，且比照薦派九級公務人員支領月薪二百八十
元，依銓部八四台中特二字第一○八四八三四號函屬於臨時人員，應予採計退休年
資云云。查銓部上開函已認再審原告任經濟部水資會聘用副工程師年資之採計，宜
參酌聘用派用人員管理條例及學校教職員退休條例之規定，並非認其為臨時人員甚明
。又聘用派用人員管理條例（三十三年四月二十日公布）雖迭經變革以至聘用人員聘
用條例（五十八年四月二十八日公布），惟聘用人員須送銓部登記備查之基本精神
則始終未變。再審原告係依當時聘用派用人員管理條例（業於五十八年五月八日廢止
）之規定，於四十八年十一月至五十一年十二月擔任水資會聘用副工程師，依當時前
開管理條例實施辦法第七條第一項規定，各機關聘用人員，應於遴用後一個月內，填
具資格審查表，連同有關證明文件，報由主管長官轉送銓機關審查登記，且該管理
條例第十二條僅規定經登記有案之聘用人員，具有簡任、薦任或委任資格者，於轉任
簡任、薦任或委任之職務時，其所任聘用職務之經歷，得與其他經歷併計年資核等
級，並未規定聘用人員亦得適用公務人員退休等相關規定。是聘用人員須送銓部登
記備查，其年資原不得採計為公教人員退休年資，嗣經銓部上開七十三年十二月五
日台華甄一字第九六六號函釋規定，經送銓部登記備查者始得採計，已屬放寬。
再審原告曾任聘用人員年資，依前開規定應檢附由原服務機關出具經銓部登記有案
之證明文件始得作為採計之依據。再審被告於核定再審原告退休案時，即已先詢經濟
部就再審原告該項年資查復，惟並無結果，再審被告乃先行核定再審原告退休，該項
年資暫不予採計，俟經濟部查復可採計或再審原告提示經銓機關登記備查之資料後
，再行辦理復審，並無違誤，訴願決定，從程序上駁回，固有未洽，惟其駁回之結果
尚無二致，再訴願決定從實體上審理，駁回其再訴願，亦無不當為由，乃依行政訴訟
法第二十六條後段，判決駁回再審原告在前訴訟程序之訴。核其所適用之法規與該案
應適用之法規並無違背，與解釋判例，亦無牴觸，並無所謂適用法規顯有錯誤之情形
；再審原告猶主張其任職於水資會係編制外定期聘僱人員，屬臨時人員，該期間年資
，應予採計退休年資，不受聘用派用人員管理條例之約束云云。該主張業經原判決摒
棄不採，並詳述不採取之理由，茲再審原告竟據而提起再審之訴，顯乏再審理由，應
予駁回。
據上論結，本件再審之訴為無理由，爰依行政訴訟法第三十三條、民事訴訟法第五百
零二條第二項，判決如主文。
中    華    民    國     八十七      年      五      月      十五       日
                    行 政 法 院 第 五 庭
                                審 判 長 評  事      葉  振  權
                                         評  事      黃  璽  君
                                         評  事      沈  水  元
                                         評  事      林  清  祥
                                         評  事      劉  鑫  楨
右  正  本  證  明  與  原  本  無  異
                                         法院書記官  彭  秀  玲
中    華    民    國     八十七      年      五      月      十八       日
